最　高　行　政　法　院　裁　定
　　　　　　　　　　　　　94年度裁字第02016號
抗　告　人　甲○○
上列抗告人與相對人國立中正大學校教師評審委員會間因教師升
等事件，對於中華民國93年7月23日高雄高等行政法院93年度訴
字第341號裁定提起抗告，本院裁定如下︰
　　主  文
抗告駁回。
抗告訴訟費用由抗告人負擔。
    理  由
一、按抗告法院認抗告為不合法或無理由者，應為駁回抗告之裁
    定。
二、本件抗告人原為國立中正大學助理教授，其向該大學申請升
    等為副教授，經該大學之校教師評審委員會（下簡稱校教評
    會）第211次會議審查通過抗告人升等案，並依「國立中正
    大學教師評審委員會組織規程」（下簡稱教評會組織規程）
    第8條陳請校長核定。惟該校校長以校教評會漏未依教評會
    組織規程第6條考量違法兼職情事，審議有違法之疑義；該
    大學法學院教師評審委員會（下稱院教評會）未依其自訂之
    判斷規則行使判斷餘地審議權限，應請院教評會補正理由或
    重行審議為由，退回校教評會復議，而認抗告人升等之行政
    處分尚未完成。抗告人不服，以其升等案已經校教評會會議
    通過，行政處分已作成，因此以該校之校教評會為被告，提
    起本件行政訴訟，請求被告依行政程序法第100條規定送達
    校教評會第211次會議通過原告升等教授之行政處分。
三、原裁定略以：各大學、獨立學院、專科學校所屬校、院、系
    （所）教師評審委員會僅係各大專院校之內部單位，依司法
    院釋字第462號解釋意旨，僅於關於教師升等之評審，係對
    教師之資格等身分上權益有重大影響，而可認屬各該大學、
    院、校所為之行政處分，允許教師可對教評會之升等決定，
    提起救濟，但既視為各該大學、院、校之行政處分，則提起
    行政救濟時，即應以各該大學、院、校為被告，起訴始為合
    法，內部單位之校教評會並無當事人能力。次按「於應送達
    處所不獲會晤應受送達人時，得將文書付與有辨別事理能力
    之同居人、受雇人或應送達處所之接收郵件人員。」行政程
    序法第73條第1項定有明文。抗告人提起本件訴訟，誤以國
    立中正大學之內部單位國立中正大學校教評會為相對人，經
    裁定命抗告人於裁定送達起7日內補正，該裁定於93年6月15
    日送達抗告人住所，由抗告人住所大樓管理員代為受領，已
    屬合法送達，則抗告人未於7日內（即93年6月22日前）補正
    ，揆諸首開說明，抗告人提起本件行政訴訟，難謂合法，因
    依行政訴訟法第107條第1項第3款規定，駁回抗告人之訴。
四、抗告意旨略謂：釋字第462解釋文明載：「各大學校、院、
    系（所）教師評審委員會關於教師升等評審之權限，係屬法
    律在特定範圍內授予公權力之行使，其對教師升等通過與否
    之決定，與教育部學術審議委員會對教師升等資格所為之最
    後審定，於教師之資格等身分上之權益有重大影響，均應為
    訴願法及行政訴訟法上之行政處分。」即認對教師升等通過
    與否之決定，於教師之資格等身分上之權益有重大之影響，
    均應為訴願法及行政訴訟法上之行政處分，並非視為各大學
    之行政處分，原裁定容有誤解。而訴願法第3條規定：「本
    法所稱行政處分係指中央或地方機關就公法上具體事件所為
    之決定或其他公權力措施而對外發生法律上效果之單方行政
    行為。」清楚指出為中央或地方機關始得為行政處分，而校
    教評會所為之升等決定既經462號解釋為行政處分則校教評
    會自該當行政訴訟法第22條所指稱之行政機關，殆無疑義。
    且廖義男教授於行政處分之概念一文亦清楚以：「．．．行
    政機關屬下之分支組織，因單獨法規為其組織依據或雖有行
    政規則性質之法規為其組織依據，但並無獨立之編制、預算
    或印信因而被認定為行政機關之內部單位，如法律在例外之
    情形，規定該分支組織得對外行使公權力時，如依釋字第46
    2號之解釋大學法第20條規定大學設校、院、系、所教師評
    審委員會評審有關教師聘任、聘期、升等、停聘、解聘等適
    宜即屬此等情形，應認為法律授權該分支組織得代表其所屬
    行政機關對外做成行政處分，因此該行政處分雖以該分支組
    織名義做成，但因有法律之明白授權，故應無瑕疵並為有效
    。」準此，校教評會該當行政訴訟法第22條所指稱之行政機
    關更無疑義，原審裁定認被告應為國立中正大學之內部單位
    ，無當事人能力云云，顯非適法，求予廢棄原裁定，並認定
    被告有當事人能能力，而為實體裁判。
五、本院按：行政訴訟法第22條規定「自然人、法人、中央及地
    方機關、非法人之團體，有當事人能力。」所稱當事人能力
    ，乃指得為行政訴訟主體之能力，亦即得提起行政訴訟或受
    訴之能力。又所謂行政機關，依行政程序法第2條第2項規定
    ，係指「代表國家、地方自治團體或其他行政主體表示意思
    ，從事公共事務，具有單獨法定地位之組織。」是知行政機
    關係獨立之組織體，得以本身之名義作成決策表示於外，並
    發生一定之法律效果；而機關基於分工原則所設立之內部單
    位則非獨立之組織體，無單獨法定地位，僅分擔機關一部分
    之職掌，一切對外行為原則上均應以機關名義為之，始生效
    力。次按公立學校係各級政府依法令設置實施教育之機構，
    具有機關之地位。大學、獨立學院、專科學校教師分教授、
    副教授、助理教授及講師，有關教師之升等，由各該學校設
    校、院、系（所）教師評審委員會評審，大學法第18條、第
    20條及專科學校法第8條、第24條分別定有明文。又教育人
    員任用條例就公立各級學校教師之任用資格有所規定，同法
    第14條並授權教育部訂定「大學、獨立學院及專科學校教師
    資格審查辦法」，該辦法第7條及第9條規定，教師資格之審
    查，由學校教師評審委員會審核通過後，送教育部提交學術
    審議委員會審議決定，經審查合格者，始發給教師證書。是
    各大學校、院、系（所）及專科學校教師評審委員會關於教
    師升等之評審，係屬法律授權範圍內為公權力之行使，其對
    教師之資格等身分上之權益有重大影響，均為各該大學、院
    、校所為之行政處分，有司法院釋字第382號及第462號解釋
    可按。至於釋字第462號解釋文內固稱：「各大學校、院、
    系（所）教師評審委員會關於教師升等評審之權限，係屬法
    律在特定範圍內授予公權力之行使，其對教師升等通過與否
    之決定，與教育部學術審議委員會對教師升等資格所為之最
    後審定，於教師之資格等身分上之權益有重大影響，均應為
    訴願法及行政訴訟法上之行政處分。」惟解釋理由書內則載
    明「．．．．。是各大學校、院、系（所）及專科學校教師
    評審委員會關於教師升等之評審，係屬法律授權範圍內為公
    權力之行使，其對教師之資格等身分上之權益有重大影響，
    均為各該大學、院、校所為之行政處分。．．．．」，係就
    解釋文更詳細之說明。解釋理由書已明確指出校教評會關於
    教師升等之評審，屬於大學所為之行政處分。是教師不服大
    學、獨立學院、專科學校所屬校、院、系（所）教師評審委
    員會就教師升等所為之評審，應以該校、院為被告，始屬適
    格，至其校、院、系（所）教師評審委員會僅屬其校、院之
    內部單位，並無當事人能力。原審依該號解釋作為判斷之基
    礎，認定被告非行政訴訟法第22條規定所指之中央機關，不
    具當事人能力，適用同法第107條第1項第3款裁定駁回抗告
    人之訴，經核並無不合。抗告人指摘原裁定為不當，求予廢
    棄，難認有理由，應予駁回。
六、依行政訴訟法第104條、民事訴訟法第95條、第78條，裁定
    如主文。
中    華    民    國    94    年    9    月    26     日
                  第六庭審判長法  官　張　登　科
                              法  官　簡　朝　振
                              法  官　葉　百　修
                              法  官  高  秀  真
                              法  官　藍　獻　林
以  上  正  本  證  明  與  原  本  無  異
中    華    民    國    94    年    9    月    27     日
　　　　　　　　　　　　　　　書記官　徐　忠　信
